臺灣高雄地方法院民事判決　　　　　　　95年度訴字第1839號
原　　　告　甲○○○○
　　　　　　　　　　　　2號
法定代理人　丙○○
訴訟代理人　吳春生律師
　　　　　　許龍升律師
被　　　告　辰○○
訴訟代理人　戊○○○
被　　　告　子○○
訴訟代理人　寅○○
被　　　告　癸○○
訴訟代理人　卯○○
被　　　告　乙○○
　　　　　　己○○
　　　　　　庚○○
　　　　　　辛○○
　　　　　　壬○○
　　　　　　丑○○
上列當事人間請求所有權移轉登記事件，本院判決如下：
    主      文
原告之訴駁回。
訴訟費用由原告負擔。
    事實及理由
一、原告起訴主張：坐落高雄縣岡山鎮○○段689 地號土地上之
    建物即門牌號碼高雄縣燕巢鄉○○村○○○街68號鋼筋混泥
    土造5 層樓房1棟 （下稱系爭建物），係於民國78年11月10
    日經高雄縣政府核准建造，乃原告所屬之地藏殿，因興建時
    原告係借用當時之主持釋純心法師名義（俗名陳幸）為起造
    人，迄今尚未辦理建物所有權登記，惟系爭建物實係信眾捐
    款興建，非陳幸個人之私產，而借名登記性質與委任契約類
    同，應類推適用委任關係終止、消滅之規定，因陳幸既已於
    86年4 月4 日仙逝，而其繼承人與原告又無淵源，原告已無
    與被告維持借名登記之必要，爰以96年5 月8 日民事追加共
    同被告聲明狀作為終止借名登記契約之意思表示，請求被告
    就系爭建物辦理繼承登記後，移轉登記與原告等語。求為判
    決：被告應就系爭建物辦理繼承登記後，移轉登記與原告。
二、按公同共有原則上應為固有必要共同訴訟，而固有必要共同
    訴訟，依其性質必須數人一同起訴或被訴，如有欠缺，法院
    應以當事人不適格為理由，判決駁回原告之訴。次按，原告
    之訴，依其所訴之事實，在法律上顯無理由者，法院得不經
    言詞辯論，逕以判決駁回之，民事訴訟法第249 條第2 項定
    有明文。而民事訴訟法第249 條第2 項所謂原告之訴，依其
    所訴之事實，在法律上顯無理由者，係指依原告於訴狀內記
    載之事實觀之，在法律上顯然不能獲得勝訴之判決者而言。
三、經查，原告係以陳幸負有將系爭建物所有權移轉登記與原告
    之義務，因陳幸死亡，而應由陳幸之全體繼承人就系爭建物
    辦理繼承登記後，將之移轉登記與原告，已如前述，是原告
    所提之本件訴訟，其訴訟標的對於陳幸之所有繼承人必須合
    一確定，而屬固有必要共同訴訟，原告若未將陳幸之全體繼
    承人列為當事人，即構成當事人不適格。因陳幸未婚，且無
    配偶或子女，而其父母亦均已逝世，依民法第1138條第3 款
    規定，陳幸之兄弟姊妹即為其繼承人，而依卷附戶籍謄本、
    全戶簿冊影響資料查詢結果及全戶戶籍資料查詢結果（見本
    院卷第49至51頁、第71至91頁、第196 頁、第198 頁、第20
    5 至206 頁），陳幸為4 女，其兄弟姊妹計有長男乙○○、
    長女辰○○、次女張陳敏、3 女黃陳也、5 女何陳戥，由於
    黃陳戥於85年4 月4 日先於陳幸死亡，而黃陳也與張陳敏已
    各於陳幸死亡後之90年3 月23日及91年1 月26日相繼辭世，
    因張陳敏之繼承人有己○○、庚○○、辛○○、壬○○等4
    人，另黃陳也之繼承人有子○○、癸○○、丑○○、寅○○
    、黃美鳳等5 人，則參照前揭說明，原告應以乙○○、陳月
    、己○○、庚○○、辛○○、壬○○、子○○、癸○○、丑
    ○○、寅○○、黃美鳳為被告，其起訴始為適格。詎原告於
    95年6 月2 日起訴時，僅列乙○○及乙○○之子丁○○為被
    告（起訴丁○○部分，業已撤回），並未將陳幸之所有繼承
    人列為被告，經本院先後於95年9 月28日、同年11月30 日
    、同年12月14日發函通知原告補正，因原告均未補正陳幸之
    所有繼承人，本院乃於96年4 月11日裁定原告補正陳幸之所
    有繼承人及繼承人之住所資料，原告始於同年5 月8 日追加
    陳月、己○○、庚○○、辛○○、子○○、癸○○、丑○○
    為被告，依然未將陳幸之繼承人黃陳也之繼承人寅○○、黃
    美鳳列為被告，有民事起訴狀、本院95年9 月28日通知、同
    年11月30日通知、同年12月14日通知、民事追加共同被告聲
    明狀各1 份附卷可稽（見本院卷第3 至5 頁、第36頁、第44
    頁、第52頁、第98至100 頁），嗣於96年8 月7 日、同年9
    月3 日行準備程序時，繼承人寅○○本人到庭陳述意見，原
    告仍未追加寅○○及黃美鳳為被告，因原告迄今起訴之對象
    ，仍非陳幸之所有繼承人，本件訴訟當事人即不適格，自應
    以判決駁回。
四、再查，原告係起訴主張系爭建物迄今尚未辦理所有權登記，
    惟因係原告出資興建而為原告所有等語，已如前述，是依原
    告所訴之事實，系爭建物並非陳幸所有，則被告9 人與訴外
    人寅○○、黃美鳳自無法因繼承陳幸之權利義務，而取得系
    爭建物之所有權，從而，被告9 人與寅○○、黃美鳳並無處
    分系爭建物之權利，原告請求被告9 人就系爭建物辦理繼承
    登記，並將系爭建物所有權移轉登記與原告，在法律上即顯
    無理由。況且，原告起訴時所檢附其與乙○○之協議書，業
    已載明乙○○承認系爭建物之所有權人為原告，有協議書1
    份在卷可證（見本院卷第11頁），當時復無其他被告出面爭
    執原告就系爭建物享有所有權，足認原告提起本件訴訟，亦
    欠缺權利保護之必要，乃在法律上顯無理由，本院自得不經
    言詞辯論，判決駁回原告之訴。
五、據上論結，本件原告之訴，法律上顯無理由，爰不經言詞辯
    論，依民事訴訟法第249 條第2 項、第78條規定，判決如主
    文。
中　　華　　民　　國　　96　　年　　9 　　月　　10　　日
                  民事第七庭  審判長法  官  謝靜雯
                                    法  官  賴文珊
                                    法  官  高增泓
上為正本係照原本作成。
如不服本判決，應於送達後20日內，向本院提出上訴狀並表明上
訴理由，如於本判決宣示後送達前提起上訴者，應於判決送達後
10日內補提上訴理由書（須附繕本）。
中　　華　　民　　國　　96　　年　　9 　　月　　10　　日
                                    書記官　王芷鈴
